【裁判字號】    89,附民,526
【裁判日期】    900112
【裁判案由】    偽造文書等
【裁判全文】
臺灣高等法院刑事附帶民事訴訟判決                八十九年度附民字第五二六號
    原      告  丙○○
    訴訟代理人  甲○○
    被      告  乙○○
右列被告因偽造文書等案件（八十九年度上訴字第四二二一號），原告提起附帶民事
訴訟，請求損害賠償，本院判決如左：
    主  文
被告應給付原告新臺幣壹拾伍萬元及自民國八十九年十二月十九日起至清償日止，按
週年利率百分之五計算之利息。
原告其餘之訴駁回。
本判決第一項於原告以新臺幣伍萬元供擔保後，得假執行。
原告其餘假執行之聲請駁回。
    事  實
一、原告方面：
（一）聲明：
    １被告應給付原告新臺幣（下同）三百萬元及自起訴狀繕本送達翌日（即八十九
      年十二月十九日）起，按週年利率百分之五計算之利息。
    ２願供擔保，請准宣告假執行。
（二）陳述：
    １被告乙○○原為佳翰工程有限公司（下稱佳翰公司）之職員，因認其遭公司辭
      退係同事即原告丙○○及唐可莉造謠生非所致，心生不滿，竟基於偽造私文書
      之概括犯意，於八十九年五月二日晚間，在台北縣新店市○○街五巷四號五樓
      住處，利用個人電腦，以家中電號號碼00－00000000號撥接上網，
      冒用唐可莉之姓名及國民身分證統一編號，偽造申請撥接帳號之電腦文件文書
      ，用以表示唐可莉本人欲申請撥接帳號，透過網際網路向數位聯合電信股份有
      限公司（下稱數位聯合電信公司）申請撥接帳號「kf138389」而加以行使，足
      以生損害於唐可莉及數位聯合電信公司。繼於同日晚間十一時五十八分許，利
      用前揭撥接帳號上網，並意圖散布於眾，以原告丙○○名義偽造內載「我
      61.10.04生身材很棒只要爽可以免費，不夠力男人就要收費待優」等曖昧文字
      之電腦文件文書，並於該文書中公布原告丙○○住家電話及行動電話號碼，再
      將該偽造完成之電腦文件文書透過網際網路張貼於網址為
      http://www.ants.com.tw/tell.htm之「網際光華螞蟻市場」通信市場留言板
      上而行使之，用以表示原告丙○○本人刊登徵求性伴侶之廣告，使不特定人皆
      可上網瀏灠及獲取該等資訊，而指摘原告丙○○有渴望性需求、徵求性伴侶等
      足以毀損原告丙○○名譽之不實事項，足以生損害於原告丙○○。
    ２按故意或過失，不法侵害他人之權利者，負損害賠償責任，民法第一百八十四
      條第一項前段定有明文。又不法侵害他人之身體、健康、名譽、自由、信用、
      隱私、貞操或不法侵害其他人格法益而情節重大者，被害人雖非財產上之損害
      ，亦得請求賠償相當之金額，民法第一百九十五條第一項復有明定。被告以偽
      造文書方式在網路網站上，以原告名義散布徵求性伴侶之曖昧文件，致原告不
      勝其擾，不但破壞家庭和樂氣氛，更使原告之配偶起疑以為原告確有此不可告
      人之事，致屢生衝突，夫妻關係緊張，原告為此痛苦不堪，被告對原告所為之
      侵權行為，自當負損害賠償責任。
二、被告方面：
（一）聲明：駁回原告之訴及假執行之聲請。
（二）陳述：
      被告雖有原告指述之上開行為，然犯後已經悔悟，並非不願道歉，只是一直無
      法與原告達成和解，其餘引用刑事案件之陳述及證據。
    理  由
一、原告請求之事實，業據被告坦承不諱，並有網際光華螞蟻市場之通信市場網頁（
    內含被告偽造之前揭電腦文件文書）、數位聯合電信公司撥接帳號申請者資料、
    查詢電話用戶資料通知單及電話通聯紀錄等在卷可稽。雖被告嗣於本院刑事案件
    審理時辯稱：其僅有冒用唐可莉的姓名進入網站，並未冒用其國民身分證統一編
    號，只是隨便使用一個號碼進入云云，惟經核對卷附數位聯合電信公司撥接帳號
    申請者資料（見偵查卷第十一頁），與唐可莉之國民身分證統一編號一致，足見
    所辯顯不足採。被告所犯事證明確，其犯行堪以認定，並經本院以八十九年度上
    訴字第四二二一號判處有期徒刑四月在案。
二、按因故意或過失，不法侵害他人之權利者，負損害賠償責任，民法第一百八十四
    第一項定有明文。又不法侵害他人之身體、健康、名譽、自由、信用、隱私、貞
    操或不法侵害其他人格法益而情節重大者，被害人雖非財產上之損害，亦得請求
    賠償相當之金額，民法第一百九十五條第一項復有明定。被告所為本件行為，自
    屬侵權行為，依照上開規定，自應負損害賠償責任。
三、茲審酌被告以偽造文書方式在網路網站上，以原告名義散布徵求性伴侶之曖昧文
    件，致原告不勝其擾，影響夫妻相處，精神上自受有相當痛苦。而原告係高中畢
    業，原在佳翰公司擔任會計，每月薪資三萬元，現已離職，在家為家庭主婦，育
    有一子；被告為智光商工畢業，本在佳翰公司任職工務，每月薪資四萬五千元，
    離職後所任新職每月薪資三萬元，已婚育有二子，各據其等陳明在卷。經斟酌雙
    方之身分、社會地位、資力、職業等，並原告所受損害及被告行為之動機、手段
    、犯後態度等一切情狀，認原告請求損害之金額以十五萬元為適當，應予准許，
    至其餘請求則無理由，應予駁回。又原告表明願供擔保請准為假執行之宣告，茲
    以原告請求有理由之部分，宣告相當之擔保金額准許之，而其餘假執行之聲請，
    因失附麗，應併予駁回。
據上論斷，本件原告之訴為一部有理由，一部無理由，應依刑事訴訟法第五百零二條
第一項、第二項、第四百九十一條第十款、民事訴訟法第三百九十條第二項，判決如
主文。
中      華      民      國    九十    年      一      月     十二       日
                              臺灣高等法院刑事第十一庭
                                  審判長法  官  楊  照  男
                                        法  官  楊  炳  禎
                                        法  官  王  詠  寰
右正本證明與原本無異。
被告不得上訴。
原告如不服本判決應於收受送達後十日內向本院提出上訴書狀，其未敘述上訴之理由
者並得於提起上訴後十日內向本院補提理由書（均須按他造當事人之人數附繕本）。
                                        書記官  吳  素  雲
中     華      民      國    九十    年      一      月      十二      日


司法院資訊處製作；財團法人民間司法改革基金會備份。
